【裁判字號】    97,易,241
【裁判日期】    970430
【裁判案由】    詐欺
【裁判全文】
臺灣臺中地方法院刑事判決               97年度易字第241號
公  訴  人  臺灣臺中地方法院檢察署檢察官
被      告  乙○○
選任辯護人  許盟志  律師
上列被告因詐欺案件，經檢察官提起公訴（96年度偵字第2342 7
號、96年度偵字第24166號），被告於準備程序中就被訴事實為
有罪之陳述，受命法官於聽取當事人之意見後，由本院合議庭裁
定以簡式審判程序審理，判決如下：
    主  文
乙○○意圖為自己不法之所有，以詐術使人將本人之物交付，處
有期徒刑壹年。減為有期徒刑陸月，如易科罰金，以銀元參佰元
即新臺幣玖佰元折算壹日。
    犯罪事實
一、乙○○明知自己並無經營投資任何泡沫紅茶餐飲店或經營情
    趣用品店之真意，竟仍基於意圖為自己不法所有之犯意，自
    民國94年11月間起至95年1月間止，以「歐志豪」之假名，
    接續向丙○○佯稱「投資紅磚泡沫紅茶店」、「赴大陸地區
    經營情趣用品店」等為詐術，並輔以與丙○○見面時以進口
    轎車代步、請丙○○出入高級餐廳等方式，降低丙○○之警
    戒心，致丙○○陷於錯誤，誤認乙○○確因上開原因而有資
    金需求，遂向板信商業銀行、台新銀行、華僑銀行等金融機
    構貸款合計新台幣（下同）180萬元後，交付予乙○○；又
    自94年12月起至95年1月間，陸續使用信用卡以「刷卡換現
    金」之方式，交付32萬8千8百30元予乙○○。乙○○於取得
    上開財物後，悉數用於償還個人積欠之賭債及日常生活開銷
    ，而未從事任何餐廳或情趣用品店之投資。
二、案經丙○○訴由刑事警察局、臺中縣警察局大甲分局報請臺
    灣臺中地方法院檢察官偵查起訴。
    理    由
一、上開犯罪事實，業據被告乙○○於本院行準備程序及審理時
    坦承不諱，核與證人即被害人丙○○於警詢及偵訊時所為之
    證述大致相符（見大甲分局警卷第309-315頁、96年度偵字
    第23427號偵卷(三)第175-178頁），並有證人丙○○提出之貸
    款及信用卡明細表（見同上警卷第322頁）、華僑銀行、台
    新銀行及新光銀行信用卡消費明細及繳款通知書（見同上警
    卷第326-328頁）等在卷可稽，被告上開自白，應與事實相
    符而可採信。本件事證已臻明確，被告犯行堪以認定。
二、新舊法之比較：按行為後法律有變更者，適用行為時之法律
    。但行為後之法律有利於行為人者，適用最有利於行為人之
    法律，刑法第2條第1項定有明文。查本件被告乙○○為上開
    犯行後，刑法及刑法施行法業於94年2月2日經總統以華總一
    義字第09400014901號令修正公布，並於95年7月1日施行，
    茲就與本件有關之新舊法比較說明如下：
  (1)修正後刑法第33條第5款規定「罰金：新臺幣1千元以上，以
    百元計算之。」，與修正前刑法第33條第5款規定「罰金：1
    元以上。」不同。比較新舊法結果，以舊法較有利於行為人
    ，新法並無對被告甲○○、陳穎諭較為有利之情形，故依刑
    法第2條第1項前段規定，本案關於刑法第339條第1項之法定
    刑罰金部分，自應適用行為時之法律即修正前刑法第33條第
    5款規定決定其罰金部分之法定刑。
  (2)被告行為後，罰金罰鍰提高標準條例第2條業已刪除，而刑
    法第41條第1項前段關於易科罰金之折算標準已由舊法之銀
    元1百元、2百元、3百元修正為新台幣1千元、2千元、3千元
    ，因屬科刑規範事項之變更，其折算標準為裁判時所應諭知
    ，自有就新舊法規定比較之必要，經比較新舊法結果，以被
    告行為時之舊法較為有利於被告，新法並無對被告有較為有
    利之情形，是依刑法第2條第1項前段之規定，本件應適用被
    告行為時之舊法即依修正前刑法第41條第1項前段、修正前
    罰金罰鍰提高標準條例第2條、現行法規所定貨幣單位折算
    新台幣條例第2條之規定，諭知以銀元3百元即新台幣9百元
    折算1日為易科罰金之折算標準。
三、核被告乙○○所為，係犯刑法第339條第1項之詐欺取財罪。
    爰審酌被告正值壯年，不思以正常管道獲取金錢，反利用被
    害人身為護士、工作時間長，需輪值夜班，不易經營感情生
    活之職業性質上弱點，先建立男女交往關係降低被害人之警
    戒心、取得被害人信任後，再以參與投資餐廳、情趣用品店
    等種種名目，向被害人詐騙金錢，使被害人背負大筆貸款債
    務，被告卻將詐騙所得之金錢卻悉數用於個人玩樂消費及償
    還賭債，使被害人身心受創甚鉅，且迄今未為任何賠償，惡
    性重大，惟念及其於犯罪後坦承犯行、犯後態度尚稱良好等
    一切情狀，量處如主文所示之刑。又本案犯罪時間均在96年
    4 月24日之前，所犯之罪合於中華民國96年罪犯減刑條例第
    2 條第1項第3款規定之減刑條件，應依該條例規定減其宣告
    刑2分之1，並諭知易科罰金之折算標準。扣案電腦主機1台
    、螢幕1台等物，係為同案被告甲○○所有之物，與被告之
    犯行無涉，爰不併為沒收之諭知。
據上論結，應依刑事訴訟法第299條第1項前段、第273條之1第1
項，刑法刑法第2條第1項前段、第339條第1項、第41條第1項前
段、修正前刑法第41條第1項前段、修正前刑法第51條第5款，罰
金罰鍰提高標準條例第1條前段、修正前罰金罰鍰提高標準條例
第2條，現行法規所定貨幣單位折算新台幣條例第2條，判決如主
文。
本案經檢察官丁○○到庭執行職務。
中    華    民    國    97    年    4     月    30    日
                       台灣台中地方法院刑事第二庭
                               法  官  陳姵君
上正本證明與原本無異。
如不服本判決，應於收受送達後10日內向本院提出上訴書狀（應
敘述具體理由並附繕本）。
上訴書狀如未敘述理由，應於上訴期間屆滿後20日內補提理由書
於本院。
                               書記官  莊金屏
中    華    民    國    97    年    4     月    30    日
附錄論罪科刑法條
中華民國刑法第339條
意圖為自己或第三人不法之所有，以詐術使人將本人或第三人之
物交付者，處5年以下有期徒刑、拘役或科或併科1千元以下罰金
。
以前項方法得財產上不法之利益或使第三人得之者，亦同。
前二項之未遂犯罰之。


司法院資訊處製作；財團法人民間司法改革基金會備份。
